【裁判字號】    98,交聲,163
【裁判日期】    981030
【裁判案由】    違反道路交通管理處罰條例聲明異議
【裁判全文】
臺灣士林地方法院交通事件裁定         98年度交聲字第163號
    原處分機關  臺北市交通事件裁決所
    異  議  人
    即受處分人  甲○○
上列受處分人因違反道路交通管理處罰條例案件，對於臺北市交
通事件裁決所於民國98年1 月5 日所為之處分（原處分案號：北
市裁催字第裁22-ZBQ017288號）聲明異議，本院裁定如下：
        主  文
異議駁回。
        理  由
一、按汽車行駛高速公路，於駛進收費站前，應依標誌指示預為
    減速慢行，並依規定標誌、標線、號誌指示或交通勤務警察
    指揮順序行駛過站繳費，高速公路及快速公路交通管制規則
    第23條定有明文。又按汽車行駛於應繳費之公路、橋樑、隧
    道或輪渡，不依規定繳費者，處汽車所有人或駕駛人新臺幣
    （下同）3 千元以上6 千元以下罰鍰，並追繳欠費，道路交
    通管理處罰條例第27條第1 項亦有明文。再按違反道路交通
    管理處罰條例第27條第1 項規定，逾越應到案期限60日以上
    繳納罰鍰或逕行處罰者，處6 千元罰鍰，復為違反道路交通
    管理事件統一裁罰基準及處理細則第2 條第2 項之裁罰基準
    表所明定。另按交通部臺灣區○道○○○路局為辦理電子收
    費申裝及欠費追繳作業，依據「公路通行費徵收管理辦法」
    相關規定訂定「交通部臺灣區○道○○○路局電子收費申裝
    及欠費追繳作業注意事項」，而按車輛不依規定繳納通行費
    ，營運單位之自動收費系統應將該用路人車輛之車種、牌照
    號碼、通行時間、地點、行駛方向等予以記錄並照相或錄影
    存記，營運單位應依高速公路局查明之車籍資料，製發「補
    繳通行費及作業處理費通知單」，追繳通行費並加收作業處
    理費用，但因系統因素致無法完成扣款交易者，不另收作業
    處理費，前項作業處理費用指用路人每次不依規定繳費，所
    應加收之作業處理費用，包含車籍資料查詢費、照片費、帳
    單列印費、掛號郵資費、人工作業處理費及繳款手續費等，
    由高速公路局核定及由營運單位公告之；又作業處理費用之
    種類包含自動補繳作業處理費及通知補繳作業處理費；再用
    路人應依「補繳通行費及作業處理費通知單」所列金額及繳
    費期限完成補繳，逾補繳期限截止日未繳納者，依法舉發，
    上開「交通部臺灣區○道○○○路局電子收費申裝及欠費追
    繳作業注意事項」第13、14、17條亦分別定有明文。
二、原處分意旨略以：異議人即受處分人甲○○所有之車牌號碼
    0631-QU 號自用小客車，於97年4 月5 日18時32分許，行經
    國道高速公路造橋收費站北上第2 車道，因未裝設ETC 而行
    駛電子收費車道，致通行費欠繳，經催繳而未能於繳費期限
    97年5 月25日期限內完成繳納，經內政部警政署國道公路警
    察局以其於補繳期限終止日之次日即97年5 月26日成立「汽
    車行駛於應繳費之公路，不依規定繳費」之違規行為，而於
    97年8 月21日逕行舉發，異議人逾舉發單所載應到案期限97
    年9 月20日60日以上未到案，經原處分機關臺北市交通事件
    裁決所於98年1 月5 日逕依道路交通管理處罰條例第27條第
    1 項、違反道路交通管理事件統一裁罰基準及處理細則第43
    、44條及該處理細則第2 條第2 項之裁罰基準表等規定，裁
    處異議人罰鍰6 千元等情，有內政部警政署國道公路警察局
    舉發違反道路交通管理事件通知單（公警局交字第ZBQ01728
    8 號）、臺北市交通事件裁決所違反道路交通管理事件裁決
    書（北市裁催字第裁22-ZBQ017288號）附卷可稽。
三、異議意旨略以：伊確於前揭時地誤闖入ETC 車道，然伊確實
    並未收到本件催繳通知單及舉發單，且伊於97年7 月7 日至
    北區監理所辦理換牌照時，已繳清與本件同屬誤闖ETC 車道
    違規案件之罰鍰600 元，但確係不知還須繳納本件規費，否
    則絕無繳清600 元的罰鍰，卻不繳40元規費之可能，本件郵
    局在投遞信件時明顯有疏失，不應逕為裁罰伊6 千元，爰對
    原處分不服，聲明異議云云。
四、經查：
(一)、異議人自承其所有之上開車輛，於前揭時間，未裝設ETC 而
    行駛於高速公路電子收費車道，致通行費欠繳之事實，此並
    有採證相片1 紙附卷可稽；
(二)、又異議人爭執其並未收受催繳通知單及舉發單，不應逕為裁
    罰6 千元云云，惟查：
１、按違反道路交通管理事件統一裁罰基準及處理細則第5 條規
    定，處理違反道路交通管理事件，有關文書送達之程序，依
    行政程序法之規定；又送達於應受送達人之住居所、事務所
    或營業所為之；再於應送達處所不獲會晤應受送達人時，得
    將文書付與有辨別事理能力之同居人、受僱人或應送達處所
    之接收郵件人員；另送達不能依前2 條規定為之者，得將文
    書寄存送達地之地方自治或警察機關，若由郵務機關送達者
    ，得將之寄存於送達地之郵政機關，並作送達通知書兩份，
    1 份黏貼於應受送達人住居所、事務所、營業所或其就業處
    所門首，另1 份交由鄰居轉交或置於該送達處所信箱或其他
    位置，以為送達，行政程序法第72條第1 項、第73條第1 項
    及第74條第1 項、第2 項，分別定有明文。
２、查異議人對於其住所為「臺北市○○○街○ 段198 號5 樓」
    乙情，並無爭執，且有本件聲明異議狀記載聲明人之住所為
    上址可考；而本件「補繳通行費及作業處理費通知單」（載
    明繳款期限為97年5 月25日），係於97年5 月12日送達於異
    議人上開住所，因未獲會晤本人，亦無受領文書之同居人或
    受僱人，乃製作送達通知書2 份，1 份黏貼於應受送達人住
    居所門首，1 份置於該送達處所信箱或其他適當位置以為送
    達，並寄存在後港郵局，又因異議人逾繳費期限未繳納，經
    內政部警政署國道公路警察局以其於補繳期限終止日之次日
    即97年5 月26日成立道路交通管理處罰條例第27條第1 項「
    汽車行駛於應繳費之公路，不依規定繳費」之違規行為，而
    於97年8 月21日予以舉發，該舉發單（載明應到案期限為97
    年9 月20日），係於97年8 月29日送達於異議人上開住所，
    亦因未獲會晤本人，亦無受領文書之同居人或受僱人，乃製
    作送達通知書2 份，1 份黏貼於應受送達人住居所門首，1
    份置於該送達處所信箱或其他適當位置以為送達，並寄存在
    後港郵局等情，有交通部臺灣區○道○○○路局造橋收費站
    98年2 月25日函檢附之該局委託遠通電收股份有限公司補繳
    通行費及作業處理費通知單及送達證書、內政部警政署國道
    公路警察局舉發違反道路交通管理事件通知單（公警局交字
    第ZBQ017288 號）之送達證書附卷可稽，該等催繳通知單及
    舉發單均因寄存送達而發生合法送達效力，此乃依法律規定
    所發生之送達效力，不受異議人實際是否或於何時領取寄存
    文件之影響，是則異議人未於催繳通知單載明之繳款期限為
    97年5 月25日前補繳通行費及作業處理費，於補繳期限終止
    日之次日即97年5 月26日起已成立道路交通管理處罰條例第
    27條第1 項「汽車行駛於應繳費之公路，不依規定繳費」之
    違規，舉發機關依法舉發並無違誤，嗣異議人再逾舉發單載
    明之應到案期限97年9 月20日，迄原處分機關於98年1 月5
    日裁決時未到案，而有逾應到案期限60日以上之情形，亦無
    疑義，是原處分機關逕依前揭道路交通管理處罰條例第27條
    第1 項第1 款、道路交通管理事件統一裁罰基準及處理細則
    第43、44條，及該處理細則第2 條第2 項之裁罰基準表等規
    定，裁處異議人罰鍰6 千元，均屬於法有據。異議人所辯，
    不能解免其違規責任。
五、綜上，本件異議人所有之汽車，確有行駛於高速公路，不依
    規定繳費之違規行為，經舉發機關依法舉發，異議人於舉發
    單合法送達後，逾應到案期限60日以上未繳納罰鍰，原處分
    機關逕依前揭規定裁處罰鍰6 千元，並無違誤，本件受處分
    人之異議為無理由，應予駁回。
六、據上論斷，依道路交通案件處理辦法第19條，裁定如主文。
中    華    民    國    98    年    10    月    30    日
                        交通法庭  法  官  孫  曉  青
以上正本證明與原本無異。
如不服本裁定，應於送達後5日內向本院提出抗告狀。
                                  書記官  李  佳  穎
中    華    民    國    98    年    10    月    30    日


司法院資訊處製作；財團法人民間司法改革基金會備份。
